臺灣高等法院民事判決　　　　　　　　 94年度上易字第633號
上訴人即附　乙○○
帶被上訴人　　　　　　　3弄141號
訴訟代理人　楊嘉馹律師
被上訴人即　甲○○
附帶上訴人　　　　　　　8號2樓
訴訟代理人　呂純純律師
上列當事人間請求損害賠償事件，上訴人對於中華民國94年5月1
9日臺灣士林地方法院93年度訴字第811號第一審判決提起上訴，
被上訴人提起附帶上訴，本院於94年11月1日言詞辯論終結，判
決如下：
    主  文
原判決關於駁回上訴人後開第二項之訴部分，及訴訟費用之裁判
均廢棄。
被上訴人應再給付上訴人新台幣貳拾萬元，及自民國九十三年五
月二十九日起，至清償日止，按週年利率百分之五計算之利息。
其餘上訴駁回。
附帶上訴駁回。
第一、二審訴訟費用關於上訴部分，由被上訴人負擔十分之二，
餘由上訴人負擔。附帶上訴部分，由被上訴人負擔。
    事實及理由
一、本件上訴人即附帶被上訴人乙○○（下稱乙○○）起訴主張
    ：訴外人敖幼祥（下稱敖幼祥）與被上訴人即本件附帶上訴
    人甲○○（下稱甲○○）二人通姦並產下一女，業經原法院
    刑事庭以93年度易字第127號刑事判決，各處有期徒刑3個月
    確定。而甲○○於答辯狀中自承敖幼祥每月支付其新台幣（
    下同）20,000元，復於答辯狀中自承位於花蓮市○○路12之
    2號4樓之房屋為其所有，而前揭房屋約有39.18坪，位於花
    蓮市市中心之鬧區，如僅以每坪單價100,000元計算，該房
    屋尚約有3,900,000元之價值，扣除貸款2,300,000元，尚有
    1,600,000元之餘額，足證甲○○係有相當之資力，而乙○
    ○迄今尚負債約一千多萬元。且乙○○因其二人之通姦行為
    ，致其患有憂鬱症及高血壓等症狀，爰依民法第195條第3項
    請求慰撫金等語。並於本院聲明：(一)原判決不利乙○○部分
    廢棄。(二)上廢棄部分，甲○○應再給付乙○○1,400,000元
    及自民國（下同）93年5月29日起至清償日止，按週年利率
    5%計算之利息。答辯聲明：甲○○之附帶上訴駁回 (原審判
    決甲○○應給付乙○○100,000元及自93年5月29日起至清償
    日止，按週年利率5%計算之利息，並就乙○○勝訴部分為准
    、免假執行之宣告，而駁回乙○○其餘之請求，兩造對其敗
    訴部分，分別提起上訴及附帶上訴) 。
二、甲○○則以：敖幼祥與乙○○自87年間即已分居，91年間更
    已協議離婚，其夫妻間徒具婚姻形式，已無實質可言。乙○
    ○早在87年間即已罹患失眠及憂鬱等症，並自88年12月1日
    起即因失眠至榮總治療，89年4月13日起調整用藥即包括調
    節情緒的抗焦慮及抗憂鬱藥物。91年6月28日起即開始服用
    高血壓藥物。而乙○○係於91年10月以後方才開始懷疑甲○
    ○與敖幼祥之婚外情行為，顯見兩者並無關連。敖幼祥雖每
    月支付其20,000元，然而其尚需扶養母親及女兒，根本入不
    敷出。至於位於花蓮之房地總值不到2,000,000元，而貸款
    約有2,300,000元，是以甲○○無論在身份地位或資方等各
    方面，確實乏善可陳。且乙○○已獲得敖幼祥所給付4,000,
    000元和解金，應足以彌補乙○○所遭受之損害。再從甲○
    ○之學歷(僅高商畢業)、經歷（除為敖幼祥助理外，並無其
    他）、資力、社會地位及謀生能力而言，甲○○均乏善可陳
    ，是乙○○請求甲○○賠償1,500,000元，實屬過高等語，
    資為抗辯。並於本院附帶上訴聲明：(一)原判決不利甲○○部
    分廢棄。(二)上廢棄部分，乙○○在第一審之訴暨假執行聲請
    均駁回。且答辯聲請：上訴駁回。
三、兩造不爭執之點：
(一)甲○○確與敖幼祥發生姦情並產下一女，並經原法院刑事庭
    以93年度易字127號刑事案件判決確定，乙○○亦因本件婚
    外情事件，與敖幼祥達成以400萬元達成和解，且敖幼祥已
    給付該和解金。
(二)甲○○就其行為該當侵權行為不爭執。
(三)財政部國稅局函覆甲○○91年至93年綜合所得稅各類資料中
    給付總額為58,486元。
(四)乙○○迄今負債一千多萬。
(五)本件給付之遲延利息自93年5月29日起算。
    以上事實，為兩造所不爭執，並有戶籍謄本、原法院93年度
    易字127號刑事判決、財政部國稅局函等在卷可稽，自堪信
    為真實。
四、兩造爭執之點：乙○○請求慰撫金150萬元是否過高？
五、按「因故意或過失不法侵害他人之權利者，負損害賠償責任
    ，故意以背於善良風俗之方法加損害於他人者亦同。」「不
    法侵害他人之身體、健康、名譽、自由、信用、隱私、貞操
    或不法侵害其他人格法益而情節重大者，被害人雖非財產上
    之損害，亦得請求賠償相當之金額。」「前二項規定，於不
    法侵害他人基於父、母、子、女或配偶關係之身分法益而情
    節重大者，準用之。」民法第184條第1項、第195條第1項、
    第3項分別定有明文。又婚姻係以夫妻之共同生活為其目的
    ，配偶應互相協力保持其共同生活之圓滿安全及幸福，而夫
    妻互守誠實，係確保其共同生活之圓滿安全之必要條件，通
    姦足以破壞夫妻間之共同生活而非法之所許，對於配偶之他
    方應構成侵權行為。本件甲○○之相姦行為既經認定且經判
    刑確定，復為兩造所不爭執，已如前述，即屬不法侵害乙○
    ○基於婚姻關係而享有之夫妻身分法益，甲○○自應負損害
    賠償責任。
六、經審酌乙○○於原法院93年9月2日言詞辯論時自承：．．平
    常乙○○與敖幼祥間的夫妻感情從87年6月開始與訴外人莊
    秀琴有通姦行為就很少回家，．．．至此之後感情開始不好
    。．．．乙○○在91年的10月才開始懷疑甲○○二人有通姦
    行為，．．．乙○○是從87年9月開始罹患憂鬱症，且在花
    蓮門諾醫院診治等語 (見原審訴字卷第24頁)。及乙○○自
    88年12月1日起即因失眠而至榮總就醫，89年4月13日起調整
    用藥即包括調節情的抗焦慮及抗憂鬱藥物，91年6月28日起
    即開始服用高血壓藥物，此復有行政院國軍退除役官兵輔導
    委員會台北榮民總醫院93年12月29日北總企字第0930015548
    號函在卷可按 (見原審訴字卷第114頁)。則乙○○夫妻感情
    不睦其來有自，且其罹患憂鬱症乃在甲○○婚外情之前，自
    可認定。另乙○○亦因本件婚外情事件，與敖幼祥達成以
    4,000,000元達成和解，且敖幼祥亦已給付該和解金，而乙
    ○○為大學肄業，甲○○為高職畢業，又乙○○現無就職，
    而依財政部國稅局函覆甲○○之91年至93年綜合所得稅各類
    資料中給付總額為58486元，此復有其財產所得調件明細表
    在卷可憑 (見原審訴字卷第129頁至132頁頁)，並衡量甲○
    ○惡意破壞婚姻，除與與敖幼祥通姦高達數年外，甚至產下
    一女，不法侵害乙○○基於婚姻關係而享有之夫妻身分法益
    ，及兩造之身分、地位、經濟狀況、侵權行為情節之輕重等
    情，認乙○○請求非財產上之損害賠償150萬元，顯屬過高
    ，應以300,000元為適當。
七、綜上所述，乙○○依侵權行為法律關係，請求甲○○賠償非
    財產上損害賠償1,500,000元及自起訴狀繕本送達之翌日起
    至清償日止，按週年利率百分之5計算之利息，其中300,000
    元，及自起訴狀繕本送達之翌日即93年5月29日起至清償日
    止，按週年利率百分之5計算之利息，為有理由，應予准許
    。逾上開金額之請求即屬無據，應予駁回。原審判決甲○○
    應給付乙○○100,000元及自93年5月29日起至清償日止，按
    週年利率百分之5計算之利息，並為准、免假執行之宣告，
    而駁回乙○○其餘之請求，兩造分別提起上訴及附帶上訴，
    指摘原判決不當，求予廢棄改判，原審判命甲○○給付100,
    000元及為准、免假執行之宣告部分，核無不當，甲○○附
    帶上訴意旨指摘原判決此部分不當，求予廢棄改判，為無理
    由，應駁回其附帶上訴。乙○○上訴請求甲○○應再給付
    1,400,000元部分，其中乙○○請求300,000元及利息為有理
    由部分，應予准許，已如上述，乃原判決僅判決准許100,00
    0元，而就其餘部分為乙○○敗訴之判決，自有未洽。乙○
    ○就此部分指摘原判決不當，求予廢棄改判，為有理由，爰
    由本院將原判決此部分予以廢棄改判如主文第二項所示。至
    於逾上開應准許部分，乙○○之請求為無理由，原審為其敗
    訴之判決，並無違誤，乙○○就此部分所為之上訴，為無理
    由，應駁回其上訴。
八、本件事證已臻明確，兩造其餘主張及舉證，與本件判決結果
    無涉，毋庸一一審酌，併予敘明。
九、據上論結，本件上訴為一部有理由，一部無理由，附帶上訴
    無理由，依民事訴訟法第449條第1項、第450條、第78條、
    第79條，判決如主文。
中　　華　　民　　國　　94　　年　　11　　月　　15　　日
                  民事第四庭審判長法  官 張劍男
                                  法  官 陳邦豪
                                  法  官 魏麗娟
正本係照原本作成。
兩造均不得上訴。
中　　華　　民　　國　　94　　年　　11　　月　　17　　日
                                  書記官 曾瓊安
